【裁判字號】    92,上訴,3128
【裁判日期】    921223
【裁判案由】    偽造有價證券等
【裁判全文】
臺灣高等法院刑事判決                          九十二年度上訴字第三一二八號
    上  訴  人  臺灣板橋地方法院檢察署檢察官
    被      告  甲○○
    選任辯護人  游開雄律師
右上訴人因偽造有價證券等案件，不服臺灣板橋地方法院九十二年度訴字第三四八號
，中華民國九十二年七月十八日第一審判決（起訴案號：臺灣板橋地方法院檢察署九
十年度偵字第一七六００號），提起上訴，本院判決如左：
    主  文
上訴駁回。
    理  由
一、公訴意旨略以：被告甲○○於民國（下同）八十六年十一月十日某時許，在臺北
    縣板橋市○○路○段二五二號前，見被害人乙○○所有停置在該處之車號Ｐ六—
    二四四八號自用小客車車門未關，竟意圖為自己不法之所有，竊取發票人乙○○
    ，付款人台北銀行和平分行樂利辦事處，支票號碼LL0000000號，發票日期及金
    額均空白之支票一張。嗣被告並在該支票上，偽造發票日期為八十六年十一月二
    十四日、金額新台幣（下同）二十萬元後，以其前向鄔志強借用之保證責任台北
    市第五信用合作社（起訴書載略為台北市第五信用合作社，下稱五信合作社）第
    000000000000號帳戶（起訴書誤載為00000000000號，
    下稱五信合作社帳戶）號帳戶，向該合作社中山分社提示該支票，惟因被害乙○
    ○先於八十六年十一月十三日辦理掛失止付，該支票示即遭退票，始為警查獲，
    因認被告涉犯刑法第三百二十條第一項之竊盜及同法第二百零一條第一項之偽造
    有價證券二罪嫌云云。
二、按犯罪事實應依證據認定之，無證據不得推定其犯罪事實；又不能證明被告犯罪
    者，應諭知無罪之判決，刑事訴訟法第一百五十四條、第三百零一條第一項分別
    定有明文；另按認定犯罪事實應憑積極證據，倘積極證據不足以為不利於被告事
    實之認定時，即應為有利被告之認定，更不必有何有利之證據，最高法院三十年
    上字第八一六號著有判例，所謂「積極證據足以為不利被告事實之認定」，依據
    同院七十六年台上字第四九八六號判例意旨，係指據為訴訟上證明之全盤證據資
    料，在客觀上以達於通常一般之人均不致於有所懷疑，而得確信被告確曾犯罪之
    程度；若未達到此一程度，而有合理懷疑之存在時，即無從為被告有罪之確信。
三、公訴人認被告甲○○涉犯前揭竊盜及偽造有價證券等罪嫌，無非是以被害人乙○
    ○之指述及證人鄔志強、朱健勇、林都得於原審另案八十八年度訴字第七六三號
    案件審理時證述，且有附卷之台北市票據交換所退票理由單、掛失止付通知書、
    支票影本等為其主要論據。然訊據被告則堅詞否認有何竊盜及偽造有價證券之犯
    行，並辯稱：伊曾向鄔志強借用其五信合作社帳戶使用，借用期間進出支票頻繁
    ，所收支票不乏是他人客票，現已不記得是否曾收取本案遭偽造支票，惟伊肯定
    並未竊取該支票，亦未在上面填載發票日及金額加以偽造等語。經查：
（一）被害人乙○○於警訊中固指稱：票號LL0000000號，發票人乙○○，付款人台
      北銀行和平分行樂利辦事處之支票係伊所有，因於八十六年十一月十日，將該
      支票放於停放在臺北縣板橋市○○路○段二五二號前，車號Ｐ六－二四四八號
      自用小客車內而遭人竊取，並向銀行辦理掛失等語（見八十七年度偵字第五九
      五九號偵查卷第三頁），復有遺失票據申報書、支票正反面、掛失止付票據提
      示人資料查報表、票據掛失止付通知書、退票理由單各乙紙在卷可參，惟依此
      指證，亦僅能證明該支票確係被害人乙○○所有失竊，並遭他人偽造之物，尚
      不足以認定該支票係遭被告竊取並加以偽造行使。
（二）再者，證人朱健勇於原審八十八年度訴字第七六三號案件調查中證稱：曾提示
      發票人鄔志強、付款人五信合作社之支票，該支票係甲○○所給，甲○○說鄔
      志強是他生意上的合夥人等語（見該案八十九年九月十四日訊問筆錄），證人
      王都得亦證稱：曾提示發票人鄔志強、付款人五信合作社之支票，該支票係甲
      ○○所給，甲○○說鄔志強是他生意上的朋友等語（見該案八十九年九月十四
      日訊問筆錄），及證人鄔志強證稱五信合作社支票係借予被告使用等語，參諸
      被告於原審審理中復供稱鄔志強所有之上開五信合作社戶，係伊帶同鄔志強開
      戶後，就向鄔志強借來使用的等語。執此，雖可認定鄔志強上開帳戶自開戶以
      來即歸由被告使用，及上開經偽造之支票，確係透過該帳戶提示後遭退票（此
      觀卷附鄔志強五信合作社帳之支票存款對帳單及上開退票資料自明），然按支
      票為一流通性甚高之票據，自他人處收取支票後再存入帳戶兌現之情形，比比
      皆是，且參酌卷附上開支票存款對帳單所示，被告利用該帳戶進出支票之次數
      頻繁，如他人竊取被害人乙○○所有上開支票加以偽造後再轉讓他人，最後輾
      轉由被告收受取得，非無可能，自亦不得僅以被告曾收取該支票後提示兌現即
      遽認該支票遭其竊取並予以偽造，被告雖然對於該支票來源無法交待，但以其
      收受支票提示之頻繁，且該筆金額數目並非鉅大，又其提示時間至被告訊問時
      時間已長，實難期被告能記憶該紙支票來源為何，故被告雖無法交待支票來源
      ，亦不能依此認定被告所辯即屬不實。
（三）況且，前開支票之原本未經扣案，迭經原審函請付款銀行台北銀行及提示銀行
      五信合作社提供，仍無所獲，此有台北銀行嘉興分行八十九年五月二十二日函
      、五信合作社九十二年四月二十八日函各一件在卷可稽，以致原審及本院無從
      既已不存在，亦無從據以認定被告是否竊取該支票並予以偽造。
（四）綜上敘述，公訴人憑以認定被告成立本案二罪嫌之論據，在客觀上顯未達於通
      常一般之人均不致於有所懷疑，而得確信被告確曾犯罪之程度，自有合理懷疑
      之存在，無從為被告有罪之確信，難資為認定被告成立竊盜及偽造有價證券二
      罪嫌。此外，復查無其他積極證據足認被告有何公訴人所指之犯行，既不能證
      明被告犯罪，自應為被告有利之認定。
五、原審因而以不能證明被告犯罪，而為被告無罪之諭知，核無違誤，公訴人仍執前
    詞認被告無法交待支票來源，所辯即屬不可採為據提起上訴，並無理由，上訴應
    予駁回。
據上論斷，應依刑事訴訟法第三百六十八條，判決如主文。
本案經檢察官陳文琪到庭執行職務。
中      華      民      國    九十二    年      十二      月    二十三  日
                              臺灣高等法院刑事第十六庭
                                  審判長法  官  許  增  男
                                        法  官  李  英  豪
                                        法  官  周  煙  平
右正本證明與原本無異。
檢察官如不服本判決，應於收受送達後十日內向本院提出上訴書狀，其未敘述上訴之
理由者並得於提起上訴後十日內向本院補提理由書（均須按他造當事人之人數附繕本
）。
                                        書記官  蕭  麗  珍
中      華      民      國    九十二    年     十二     月    二十五    日


司法院資訊處製作；財團法人民間司法改革基金會備份。
